【裁判字號】    98,訴,1235
【裁判日期】    990226
【裁判案由】    違反槍砲彈藥刀械管制條例
【裁判全文】
臺灣桃園地方法院刑事判決              98年度訴字第1235號
公  訴  人  臺灣桃園地方法院檢察署檢察官
被      告  甲○○
選任辯護人  唐永洪律師
            呂理胡律師
上列被告因違反槍砲彈藥刀械管制條例案件，經檢察官提起公訴
（97年度偵字第25181號），本院判決如下：
    主  文
甲○○未經許可，寄藏可發射子彈具有殺傷力之改造手槍，處有
期徒刑年陸月，併科罰金新臺幣伍萬元，罰金如易服勞役，以
新臺幣壹仟元折算壹日，扣案如附表一編號、編號所示之物
均沒收。
    事  實
一、甲○○明知子彈、可發射子彈具有殺傷力之改造手槍均屬違
    禁物，未經許可，不得非法寄藏、持有，竟於民國90、91年
    間某日（排除甲○○自91年2月2日起至91年2月27日止、自
    91年12月28日起至91年終了時止之身在監所期間），在臺北
    市○○區○○路某處，收受由某真實姓名年籍不詳綽號為「
    家慶」之成年男子所交付委託保管如附表一編號所示之改
    造手槍1支、如附表一編號至所示之子彈13顆（公訴人
    於本院99年1月20日準備程序中當庭更正具有殺傷力之子彈
    數量有誤，應以起訴書上載具有殺傷力之子彈數量為是），
    並將之藏放在不詳處所，而自該時起非法寄藏前開槍枝及子
    彈，迨於97年11月22日為警查獲前某時，則將之置放如附表
    一編號所示之背包內並隨身攜帶，迄於97年11月22日晚間
    9時45分許，在桃園縣桃園市○○路○段33號前，為警攔查由
    不知情之許志成所駕駛車牌號碼8111-TM號自用小客車時，
    在該車右後座查獲由立於該車右後車側之甲○○所丟之前開
    背包，扣得前開背包內如附表一編號至、如附表二所示
    之子彈彈殼及不具殺傷力之子彈2顆，嗣後並扣得前開背包
    。
二、案經桃園縣政府警察局桃園分局報請臺灣桃園地方法院檢察
    署檢察官偵查起訴。
    理  由
一、上述犯罪事實，業據被告甲○○迭於警詢及檢察官偵訊時坦
    承不諱（見偵字卷第11-12頁、第70頁），並經證人即查獲
    之警員邱宏偉於檢察官偵訊中證述無訛（見偵卷第125頁）
    ，復有如附表一編號所示之改造手槍1支、如附表一編號
    至所示之子彈13顆扣案可佐。且前開槍枝、子彈經送內
    政部警政署刑事警察局鑑定結果，就如附表一編號所示之
    改造手槍1支，認係改造手槍，由仿BERETTA廠M-9型半自動
    手槍製造之槍枝，換裝土造金屬槍管而成，擊發功能正常，
    可供擊發適用子彈使用，認具殺傷力；就如附表一編號所
    示之子彈6顆，認均係非制式子彈，由金屬彈殼組合直徑9±
    0.5毫米金屬彈頭而成，經試射，均可擊發，認均具殺傷力
    ；就如附表一編號所示之子彈6顆，認均係口徑9毫米制式
    子彈，經試射，均可擊發，認均具殺傷力；就如附表一編號
    所示之子彈1顆，認係非制式子彈，由金屬彈殼組合直徑9
    毫米金屬彈頭而成，經試射，可擊發，認具殺傷力等情，有
    該局鑑驗書、受託鑑定之回函在卷可考（見偵卷第75頁-第
    77頁背面、本院審訴字卷第66頁）。綜上，足徵被告之自白
    與事實相符，堪以採信。至被告雖於本院審理中改稱：伊係
    於91年11月間，在臺北縣三重市○○路某處伊所開設之賭場
    ，由「家慶」同時一次交付本案與伊所涉臺灣板橋地方法院
    97年度訴字第4471號另案判決書上記載之所有槍枝、子彈，
    用以抵償「家慶」欠伊之債務，應係同一案件，無庸再行判
    決處罰云云（見本院訴字卷第31、98頁、第114頁背面），
    惟查：本案前開槍枝及子彈之來源，係於90、91年間某日，
    在臺北市○○區○○路某處，由「家慶」交付被告委託保管
    ，被告另在臺北縣三重市○○路附近，收受「家慶」所交付
    之另案槍枝、子彈等事實，迭據被告於警詢、檢察官偵訊及
    另案審理中供陳綦詳（見偵字卷第11-12頁、第70頁及臺灣
    板橋地方法院97年度訴字第4471號卷第171頁背面），顯見
    本案與另案槍枝、子彈之取得時、地有別，自非同一案件至
    明，況被告原於97年11月23日警詢及檢察官偵訊、98年9月
    29日本院準備程序、98年10月14日本院準備程序時，均未抗
    辯兩案先後查獲之槍枝、子彈為其同一時、地所取得之情詞
    （見偵字卷第10-13頁、第69-70頁、本院審訴字卷第43-44
    頁、第56-58頁），嗣於臺灣板橋地方法院另案判決後，始
    於98年12月15日本院準備程序時更易前詞改稱兩案乃係同一
    案件（見本院訴字卷第31頁），益徵其僅為求推卸本案罪責
    方行狡飾取得來源同一，然其無法合理說明前後供詞不一之
    緣由，辯稱兩案槍枝、子彈係同時取得云云，自不足採。又
    被告寄藏本案前開槍枝、子彈之期間，縱曾數度身處監所，
    但其係以受人委託代為保管本案前開槍枝、子彈之決意，將
    之藏放在其所知悉之處所，即便曾身處監所仍未喪失代為保
    管該等物品之意思及持有狀態，尚難以其曾身處監所而逕免
    除寄藏之責，併予敘明。本案事證明確，被告犯行洵堪認定
    。
二、核被告所為，係犯槍砲彈藥刀械管制條例第8條第4項未經許
    可寄藏可發射子彈具有殺傷力之改造手槍罪、同條例第12條
    第4項未經許可寄藏子彈罪。按槍砲彈藥刀械管制條例係將
    「持有」與「寄藏」為分別之處罰規定，則單純之「持有」
    ，固不包括「寄藏」，但「寄藏」之受人委託代為保管，其
    保管之本身所為之「持有」，既係「寄藏」之當然結果，法
    律上自宜單就「寄藏」行為為包括之評價，不應另就「持有
    」予以論罪（最高法院74年台上字第3400號判例意旨參照）
    ，是被告受託保管本案前開槍枝、子彈，應各論以寄藏改造
    手槍、寄藏子彈之單純一罪，不另就其「持有」之犯行論處
    。檢察官漏未斟酌被告持有槍枝之原因，逕指被告所為係犯
    未經許可持有可發射子彈具有殺傷力之改造手槍罪、未經許
    可持有子彈罪，尚有未恰，惟起訴之基本社會事實相同，所
    犯法條條項亦同，僅罪名不同，自無庸變更起訴法條。被告
    以一寄藏行為，非法寄藏改造手槍及子彈，同時觸犯槍砲彈
    藥刀械管制條例第8條第4項及同條例第12條第4項之罪，為
    想像競合犯，應從一重之同條例第8條第4項未經許可寄藏可
    發射子彈具有殺傷力之改造手槍罪處斷。爰審酌槍枝、子彈
    性質上均屬高度危險之物品，非經主管機關許可不得擅自持
    有，以維社會大眾安全，而持有槍、彈對社會之秩序及安寧
    ，勢將會產生極大之不安，再者考量被告寄藏改造手槍、子
    彈之數量、時間長短，犯後曾坦承犯行及其生活狀況、品行
    、智識程度等一切情狀，量處如主文所示之刑，並就所宣告
    之罰金刑諭知易服勞役之折算標準。扣案如附表一編號所
    示之改造手槍，具有殺傷力，屬違禁物，應依刑法第38條第
    1項第1款之規定，宣告沒收；扣案如附表一編號至所示
    之子彈13顆，原雖具殺傷力，惟經鑑定試射而均喪失子彈之
    作用與性質，已非違禁物，不予宣告沒收；扣案如附表一編
    號所示之背包，為被告所有，用以置放收藏本案前開槍枝
    、子彈，係供本案寄藏槍枝、子彈犯罪所用之物，此經被告
    供陳在卷（見本院訴字卷第113頁背面），故依刑法第38條
    第1項第2款之規定，宣告沒收。
據上論斷，應依刑事訴訟法第299條第1項前段，槍砲彈藥刀械管
制條例第8條第4項、第12條第4項，刑法第11條前段、第55條、
第42條第3項、第38條第1項第1款、第2款，判決如主文。
本案經檢察官蔡奇曉到庭執行職務。
中    華    民    國    99    年    2     月    26    日
                  刑事第一庭  審判長法  官  曾家貽
                                    法  官  鄭吉雄
                                    法  官  俞力華
以上正本證明與原本無異。
如不服本判決應於收受判決後10日內向本院提出上訴書狀，並應
敘述具體理由。其未敘述上訴理由者，應於上訴期間屆滿後20日
內向本院補提理由書( 均須按他造當事人之人數附繕本) 「切勿
逕送上級法院」。
                                    書記官  資念婷
中    華    民    國    99    年    3     月    1     日
附表一：本院認定有罪之相關扣案物
┌──┬───────────────────┬──┬───────────────────────┐
│編號│物          品          名          稱│數量│備                                          註│
├──┼───────────────────┼──┼───────────────────────┤
│  │改造手槍，由仿BERETTA廠M-9型半自動手槍│1支 │具殺傷力                                      │
│    │製造之槍枝，換裝土造金屬槍管而成（獲案│    │                                              │
│    │後槍枝管制編號0000000000號，含彈匣1個 │    │                                              │
│    │）                                    │    │                                              │
├──┼───────────────────┼──┼───────────────────────┤
│  │非制式子彈，由金屬彈殼組合直徑9±0.5毫│6顆 │原均具殺傷力，經鑑定試射而喪失子彈之作用與性質│
│    │米金屬彈頭而成                        │    │                                              │
├──┼───────────────────┼──┼───────────────────────┤
│  │制式子彈，口徑9毫米                   │6顆 │原均具殺傷力，經鑑定試射而喪失子彈之作用與性質│
├──┼───────────────────┼──┼───────────────────────┤
│  │非制式子彈，由金屬彈殼組合直徑9毫米金 │1顆 │原具殺傷力，經鑑定試射而喪失子彈之作用與性質  │
│    │屬彈頭而成                            │    │                                              │
├──┼───────────────────┼──┼───────────────────────┤
│  │黑色背包                              │1個 │為被告所有，用以置放收藏前開槍枝、子彈，係供本│
│    │                                      │    │案寄藏槍枝、子彈犯罪所用之物                  │
└──┴───────────────────┴──┴───────────────────────┘
附表二：非屬起訴範圍之相關扣案物
┌────────────────┬──┬─────┐
│物        品        名        稱│數量│備      註│
├────────────────┼──┼─────┤
│已擊發之制式彈殼，口徑7.62毫米  │1顆 │不具殺傷力│
├────────────────┼──┼─────┤
│非制式子彈，由金屬彈殼組合直徑9 │2顆 │不具殺傷力│
│±0.5毫米金屬彈頭而成           │    │          │
└────────────────┴──┴─────┘
得上訴（10日）
附錄本案論罪科刑法條
槍砲彈藥刀械管制條例第8條
（製造販賣或運輸輕型槍砲罪）
未經許可，製造、販賣或運輸鋼筆槍、瓦斯槍、麻醉槍、獵槍、
空氣槍或第4條第1項第1款所定其他可發射金屬或子彈具有殺傷
力之各式槍砲者，處無期徒刑或5年以上有期徒刑，併科新臺幣
1,000萬元以下罰金。
未經許可，轉讓、出租或出借前項所列槍枝者，處5年以上有期
徒刑，併科新臺幣1,000萬元以下罰金。
意圖供自己或他人犯罪之用，而犯前2項之罪者，處無期徒刑或
7年以上有期徒刑，併科新臺幣1,000萬元以下罰金。
未經許可，持有、寄藏或意圖販賣而陳列第1項所列槍枝者，處
3年以上10年以下有期徒刑，併科新臺幣700萬元以下罰金。
第1項至第3項之未遂犯罰之。
槍砲彈藥刀械管制條例第12條
（製造、販賣或運輸子彈罪）
未經許可，製造、販賣或運輸子彈者，處1年以上7年以下有期徒
刑，併科新臺幣500萬元以下罰金。
未經許可，轉讓、出租或出借子彈者，處6月以上5年以下有期徒
刑，併科新臺幣300萬元以下罰金。
意圖供自己或他人犯罪之用，而犯前2項之罪者，處3年以上10年
以下有期徒刑，併科新臺幣700萬元以下罰金。
未經許可，持有、寄藏或意圖販賣而陳列子彈者，處5年以下有
期徒刑，併科新臺幣300萬元以下罰金。
第1項至第3項之未遂犯罰之。

司法院資訊處製作；財團法人民間司法改革基金會備份。
